臺灣高等法院臺中分院刑事判決
111年度上訴字第2508號

上  訴  人  臺灣臺中地方檢察署檢察官
被      告  葉喆愷



                    （現於法務部矯正署臺北監獄臺北分監  執行中）
上列上訴人因被告傷害案件，不服臺灣臺中地方法院109年度訴
字第2906號中華民國111年8月18日第一審判決（起訴案號：臺灣
臺中地方檢察署109年度偵字第15756號），提起上訴，本院判決
如下：
    主  文
上訴駁回。
    事  實
一、王繼國因不滿邱珈麒於臉書直播中對渠叫囂，遂邀約趙方強
    （王繼國、趙方強所犯傷害罪經原審法院以109年度訴字第2
    906號判決各判處有期徒刑5月、3月，上訴後經本院以111年
    度上訴字第250號判決駁回上訴，再上訴後由最高法院審理
    中）、陳子徹（由原審另行審結）、葉喆愷、姓名年籍不詳
    綽號為「大凱」之成年男子、「大凱」所邀約身分不詳之成
    年男子6人，由不知情之李彥宏駕駛車號0000-00號自用小客
    車、葉喆愷駕駛車號000-0000號自用小客車、王繼國駕駛車
    號000-0000號自用小客車搭載上開人員，於民國109年1月23
    日凌晨1時42分許，前往邱珈麒所經營，位於臺中市○○區○○
    路0段000號之「Go國際時尚精品」店前，除李彥宏於停車處
    等待外，葉喆愷、陳子徹各持木製球棒1支、王繼國手持不
    明棒狀物、趙方強徒手、其他男子則持木製球棒或徒手，共
    計11人相繼進入店內後，共同基於傷害人身體之犯意聯絡，
    推由趙方強持續手指邱珈麒供上開人員辨識，於雙方口角爭
    執過程中，由某男子（下稱甲男）持不明物體丟擲邱珈麒之
    臉部，再由另1位男子（下稱乙男）出拳毆打邱珈麒之背部
    及臉部、陳子徹持木製球棒攻擊邱珈麒之背部、另外1位男
    子（下稱丙男）出拳毆打邱珈麒之背部及臉部、葉喆愷持木
    製球棒攻擊邱珈麒之背部，邱珈麒因此雙手抱住頭部並背對
    上開人員，又由其他2名男子（下稱丁男、戊男）分別以腳
    踢踹、持木製球棒揮擊之方式攻擊邱珈麒之臉部、左小腿，
    復由葉喆愷持木製球棒連續毆打邱珈麒之背部及其抱住頭部
    之右上肢3下，致邱珈麒受有左腳脛骨幹閉鎖性骨折、顏面
    約1公分撕裂傷、右上肢疼痛等傷害，離去前並毀損店內玻
    璃杯等物（所涉共同毀損罪嫌部分，業經撤回告訴並經臺灣
    臺中地方檢察署檢察官為不起訴之處分）。嗣警方獲報後調
    閱監視器畫面，而循線查悉上情。
二、案經邱珈麒訴由臺中市政府警察局第六分局報告臺灣臺中地
    方檢察署檢察官偵查起訴。
    理  由
一、認定犯罪事實所憑之證據及理由
　㈠上揭犯罪事實，業據被告葉喆愷於警詢、偵訊、原審準備程
    序、原審及本院審理中坦承不諱，核與告訴人於警詢、偵訊
    及原審審理中之指訴（偵卷第107至116、 222至223、224、
    226、227頁、原審卷第310、360頁）、共同被告王繼國、趙
    方強於警詢、偵訊、本院準備程序及審理中之供述（偵卷第
    77至81、83至85、91至97、223至228頁、原審卷第113、138
    、307、310、358頁）、同案被告陳子徹於警詢中之供述（
    偵卷第103至106頁）、證人李彥宏於警詢及偵訊中（見偵卷
    第87至90、221至222頁）、證人黃庭妤（見偵卷第117至120
    頁）、張鈞凱（見偵卷第121至124頁）、許富強（見偵卷第
    125至128頁）於警詢中之證述均大致相符，並有警員職務報
    告、中國醫藥大學附設醫院診斷證明書、前開車輛詳細資料
    報表各1份、「Go國際時尚精品」店內與附近路段監視器錄
    影光碟1張及畫面截圖1份、（見偵卷第71至75、147、149至
    169 、201至205頁）、童綜合醫療社團法人童綜合醫院訴訟
    診斷書與傷勢照片、原審勘驗上開店內監視器錄影畫面筆錄
    及截圖各1份（見原審卷第105、107、308至310、313至326
    頁）在卷可佐，足認被告上開自白與事實相符，可以採信。
    本案事證明確，被告之犯行均洵堪認定，應予依法論科。　
  ㈡至於告訴人及原審告訴代理人劉鈞豪律師雖於原審表示：被
    告與其他人員共同基於重傷害之犯意聯絡而著手攻擊告訴人
    之頭部，且當下尚有其他共犯阻止告訴人店內人員報警或離
    開，因認被告涉犯重傷害未遂犯行云云。惟查，告訴人及告
    訴代理人所指上情為被告所否認，而經原審勘驗上開店內監
    視器錄影畫面，因監視器所設位置較遠、角度及畫面解析度
    均不佳，僅能辨認上開人員有攻擊告訴人之背部及臉部，但
    尚難證明渠等有攻擊告訴人之頭部，佐以告訴人所提供之中
    國醫藥大學附設醫院診斷證明書、童綜合醫療社團法人童綜
    合醫院訴訟診斷書與傷勢照片（見原審卷第105至107頁），
    均未見告訴人之頭部有任何傷勢，自難僅憑告訴人之單一指
    訴逕認被告或本案共犯有攻擊其頭部之行為；另上開店內監
    視器錄影畫面中固有男子1名將某手機自椅子放到桌上、男
    子2名朝店門口移動經另名男子手比店內後皆走回店內等情
    形，惟除此之外並無其他具體行為或雙方互動足認被告或其
    他共犯阻止告訴人店內人員報警或離開，佐以告訴人於警詢
    中陳稱：過程持續約10秒後，他們就全部走掉了等語（見偵
    卷第109頁），而此節亦與原審勘驗監視器錄影畫面所示上
    開人員攻擊告訴人之時間相符（見原審卷第308至310頁），
    綜上均無法證明被告與其他人員有何共同基於重傷害之犯意
    聯絡而著手實施之行為，自難認被告有重傷害未遂之犯行，
    併予敘明。　　
二、論罪科刑之理由
  ㈠核被告所為，係犯刑法第277條第1項之傷害罪。被告與本案
    共犯於同時地實施前述攻擊告訴人之行為，侵害同一之法益
    ，各行為之獨立性極為薄弱，依一般社會健全觀念，在時間
    差距上，難以強行分開，在刑法評價上，以視為數個舉動之
    接續施行，合為包括之一行為予以評價，較為合理，屬接續
    犯，而應論以包括一罪。
　㈡被告與同案被告王繼國、趙方強、陳子徹、「大凱」、甲男
    、乙男、丙男、丁男、戊男及前述至上開店內之人員，就上
    開傷害犯行有犯意聯絡及行為分擔，為共同正犯。
  ㈢按法院於審酌被告是否適用累犯規定而加重其刑時，訴訟程
    序上應先由檢察官就前階段被告構成累犯之事實，以及後階
    段應加重其刑之事項，主張並具體指出證明方法後，法院才
    需進行調查與辯論程序，而作為是否加重其刑之裁判基礎。
    前階段構成累犯事實為檢察官之實質舉證責任，後階段加重
    量刑事項為檢察官之說明責任，均應由檢察官分別負主張及
    具體指出證明方法之責。倘檢察官未主張或具體指出證明方
    法時，可認檢察官並不認為被告構成累犯或有加重其刑予以
    延長矯正其惡性此一特別預防之必要，且為貫徹舉證責任之
    危險結果所當然，是法院不予調查，而未論以累犯或依累犯
    規定加重其刑，即難謂有應調查而不予調查之違法（最高法
    院110年度台上字第5660號判決意旨參照）。經查，被告前
    雖因過失致死案件經法院判處有期徒刑確定並執行完畢，惟
    依上開說明，被告構成累犯之事實及應加重其刑之事項，均
    應由檢察官主張並具體指出證明之方法後，經法院踐行調查
    、辯論程序，方得作為論以累犯及是否加重其刑之裁判基礎
    。本案起訴書並未記載被告於受徒刑之執行完畢後5年內再
    犯本案有期徒刑以上之罪或應依累犯規定加重其刑等內容，
    且原審檢察官蒞庭時，復未請求依刑法累犯規定對被告加重
    其刑；另就本案有無司法院大法官釋字第775號解釋意旨所
    示，依個案情節應量處最低法定刑，若依累犯規定加重其刑
    則有違罪刑相當原則，又無法適用刑法第59條酌量減輕其刑
    規定之情形，公訴意旨亦未有所說明，本院參酌上揭司法院
    大法官解釋及最高法院裁定意旨，復審酌本案情節及卷內證
    據資料，認尚難對被告依累犯規定加重其刑。
　㈣上訴駁回之理由
　⒈原審認被告之犯行事證明確，適用刑事訴訟法第299條第1 項
    前段、刑法第277條第1項、第28條、第41條第1項前段、刑
    法施行法第1條之1第1項等規定，並以行為人之責任為基礎
    ，審酌被告前有過失致死等刑事案件紀錄，有臺灣高等法院
    被告前案紀錄表可參，基於刑罰特別預防之功能，在罪責範
    圍內予以適當考量；並考量被告受同案被告王繼國邀約共同
    犯本案傷害犯行之犯罪動機，且有持武器實際攻擊告訴人；
    參以本案係由被告與同案被告3人及其他男子合計11人共同
    參與而致告訴人所受傷勢非輕；另被告自始即坦承全部犯行
    ，但迄今均未賠償告訴人；兼衡被告自陳五專肄業、入監前
    在家裡公司上班、與父母同住、未婚、無子女、經濟狀況小
    康之生活狀況（見原審卷第534頁）等一切情狀，並斟酌檢
    察官、告訴人及告訴代理人對於量刑之意見（見原審卷第36
    0、534至535頁），量處有期徒刑4月，如易科罰金以新臺幣
    1千元折算1日，經核其認事用法均無違誤，量刑亦屬妥適，
    並無過重或失輕之情事
　⒉檢察官上訴意旨雖稱：原審誤認檢察官未指出證明之方法，
    並摒棄卷附之被告全國刑案資料查註表等前科資料證據，而
    未就是否構成累犯實質認定，難認原判決允當等語。惟本案
    檢察官就前階段被告構成累犯之事實並未主張；且就後階段
    應加重其刑之事項，於起訴書及原審審理時，均未主張並具
    體指出證明方法，已如前述，可認檢察官並不認為被告構成
    累犯或有加重其刑予以延長矯正其惡性此一特別預防之必要
    ，則原審法院不予調查，而未論以累犯或依累犯規定加重其
    刑，即難謂有應調查而不予調查之違法。又「檢察官若未主
    張或具體指出證明方法，法院因而未論以累犯或依累犯規定
    加重其刑，基於累犯資料本來即可以在刑法第57條第5款『犯
    罪行為人之品行』中予以負面評價，自仍得就被告可能構成
    累犯之前科、素行資料，列為刑法第57條第5款所定『犯罪行
    為人之品行』之審酌事項。於此情形，該可能構成累犯之前
    科、素行資料既已列為量刑審酌事由，對被告所應負擔之罪
    責予以充分評價，依重複評價禁止之精神，自無許檢察官事
    後循上訴程序，以該業經列為量刑審酌之事由應改論以累犯
    並加重其刑為由，指摘原判決未依累犯規定加重其刑違法或
    不當。」（最高法院110年度台上字第5660號判決意旨參照
    ）。經查，原審量刑時已經審酌被告上開前案紀錄資料，參
    照上述最高法院判決意旨，該可能構成累犯之前科、素行資
    料既已列為量刑審酌事由，對被告所應負擔之罪責予以充分
    評價，依重複評價禁止之精神，自無許檢察官事後循上訴程
    序，以該業經列為量刑審酌之事由應改論以累犯並加重其刑
    為由，指摘原判決未依累犯規定加重其刑違法或不當。此外
    ，檢察官在本院並未提出其他不利被告之證據，其上訴無理
    由，應予駁回。　　
據上論結，應依刑事訴訟法第368條，判決如主文。
本案經檢察官林清安提起公訴，檢察官陳怡廷提起上訴，檢察官
王元郁到庭執行職務。
中　　華　　民　　國　　111 　年　　12　　月　　20　　日
            刑事第十一庭　  審判長法　官　張意聰
                                  法　官　周瑞芬
                                  法　官　陳慧珊
以上正本證明與原本無異。
如不服本判決應於收受送達後二十日內向本院提出上訴書狀，其
未敘述上訴理由者，並得於提起上訴後二十日內向本院補提理由
書（均須按他造當事人之人數附繕本）「切勿逕送上級法院」。
因疫情而遲誤不變期間，得向法院聲請回復原狀。

                                  書記官  李淑芬 
　　　　　　　　　　　　　　　　　
中　　華　　民　　國　　111 　年　　12　　月　　20　　日
【附錄論罪科刑法條】
刑法第277條第1項：
傷害人之身體或健康者，處5年以下有期徒刑、拘役或50萬元以
下罰金。